臺灣高等法院交通事件裁定　　　　　　100年度交抗字第288號
抗　告　人
即受處分人　陳光輝
上列抗告人因違反道路交通管理處罰條例案件，不服臺灣臺北地
方法院中華民國100年2月10日所為裁定（100年度交聲字第105號
），提起抗告，本院裁定如下：
    主  文
原裁定撤銷，發回臺灣臺北地方法院。
    理  由
一、原裁定略以：本件受處分人陳光輝駕駛車牌號碼3257-VD自
    用一般客貨車，於民國99年10月23日9時7分，在臺北市○○
    ○路與和平西路口（北往南)，與同向車號AH7-262普通重型
    機車發生碰撞而肇事，而受處分人於肇事後並未留在現場且
    未為適當處置，而於下車查看後逕自駕車駛離現場等事實，
    業經受處分人於警詢中陳述綦詳，此且有臺北市政府警察局
    交通警察大隊道路交通事故初步分析研判表、道路交通事故
    現場圖、臺北市政府警察局中正二分局交通分隊道路交通事
    故補充資料表、臺北市政府警察局中正二分局道路交通事故
    談話紀錄表等在卷可證。是本件事證明確，受處分人確於上
    開時、地，駕駛違規車輛與同向機車擦撞，肇致機車駕駛受
    傷後，未在場救護或為其他必要措施，即逕行駕車離去乙節
    之違規行為，自時違反條例第62條第3、4項之規定，而原處
    分機關雖僅依條例第62條第3項、違反道路交通管理事件統
    一裁罰基準表之規定，裁處受處分人罰鍰3,000元，就此部
    分仍核無違誤，據以駁回受處分人之聲明異議。固非無見。
二、惟查：
(一)、按「一行為同時觸犯刑事法律及違反行政法上義務規定者，
    依刑事法律處罰之。但其行為應處以其他種類行政罰或得沒
    入之物而未經法院宣告沒收者，亦得裁處之。前項行為如經
    不起訴處分或為無罪、免訴、不受理、不付審理之裁判確定
    者，得依違反行政法上義務規定裁處之」，行政罰法第26條
    定有明文。又探究其立法目的，無非以一行為同時觸犯刑事
    法律及違反行政法上義務規定時，由於刑罰與行政罰同屬不
    法行為的制裁，而刑事法律處罰由司法機關依法定程序為之
    ，較符合正當法律秩序，應予優先適用，且刑罰的懲罰作用
    較強，依刑事法律處罰，已足資警惕，無再處以行政罰而為
    一事二罰之必要。是一行為同時造成刑罰法律與行政秩序罰
    規定發生競合適用之關係時，基於「一事不二罰」之法理，
    經由立法程序確立應以刑罰優先為原則，避免行為人承受過
    度且重複之處罰。
(二)、本件抗告人所涉違反道路交通管理處罰條例第62條第3項之
    交通違規情事，另同時涉犯刑法第284條第1項之過失傷害罪
    嫌及同法第185條之4之肇事逃逸罪嫌，業經檢察官偵查起訴
    ，有該起訴書及本院被告前案紀錄表各1件在卷可稽，尚未
    確定，原審未加審酌本件是否符合行政罰法第26條之相關規
    定，逕以受處分人違規事證明確，維持原處分機關之裁罰，
    殊嫌率斷。抗告人提起本件抗告意旨雖未指摘及此，然原裁
    定既有上揭可議之處，自屬無可維持，又為維護抗告人之審
    級利益，應由本院將原裁定撤銷，發回原審法院查明後，更
    為適法裁定。
三、據上論斷，應依道路交通事件處理辦法第25條，刑事訴訟法
    第413條前段，裁定如主文。
中    華    民    國    100    年    3    月    23    日
                  刑事第二十二庭審判長法  官  郭雅美
                                      法  官  洪于智
                                      法  官  李麗珠
以上正本證明與原本無異。
不得再抗告。
                                      書記官  陳禹任
中    華    民    國   100    年    3     月    24    日